【裁判字號】    90,再,19
【裁判日期】    900516
【裁判案由】    第三人異議之訴
【裁判全文】
臺灣高等法院高雄分院民事判決      九十年度再字第一九號
      再審原告  丁○○
      再審被告  乙○○
                丙○○
                甲○○
右當事人間因第三人異議之訴事件，再審原告對於中華民國九十年一月二十日本院八
十九年上易字第九０號確定判決提起再審之訴，本院判決如左：
      主      文
再審之訴駁回。
再審訴訟費用由再審原告負擔。
      事      實
甲、再審原告方面：
一、聲明：(一)臺灣高等法院八十九年度上易字第九０號確定判決廢棄。
          (二)再審被告在前程序第二審之上訴駁回。
二、陳述：
  (一)兩造間鈞院八十九年度上易字第九０號第三人異議之訴事件，業經鈞院判決再審
    原告敗訴確定在案。
  (二)原確定判決係以執行法院於八十八年六月一日將執行標的物由再審原告買受，此
    舉經執行法院通知到場之債權人乙○○、債務人丙○○、甲○○及第三人即再審
    原告均無異議，致執行程序終結，從而第三人異議之訴為無理由而判決再審原告
    敗訴確定。
  (三)再審被告乙○○與丙○○、甲○○間臺灣屏東地方法院八十八年度執字第二九三
    九號強制執行事件，再審原告提起第三人異議之訴後，臺灣屏東地方法院並准再
    審原告以新台幣（下同）七十萬元供擔保後，得停止強制執行。再審原告供擔保
    後，即將強制執行之標的物啟封。嗣執行法院又於八十八年六月一日再行查封原
    執行標的物，但指封切結書未經指封人簽章，查封筆錄亦未經債權人乙○○簽章
    ，乃執行法院竟依職權再行查封並為拍賣（並無拍賣行為，而由再審原告買受）
    ，其強制執行程序即有違法情事。
  (四)鈞院於前程序審理時，既已調閱臺灣屏東地方法院八十八年度執字第二九三九號
    強制執行事件卷宗，竟漏未斟酌卷內八十八年五月十三日屏院正民執己字第八十
    八年度執字第二九三九號通知、函文、指封切結書、查封筆錄及其他簽呈等公文
    書，自有「足以影響本件確定判決之重要證物漏未斟酌」之再審理由。
  (五)此外，原確定判決僅因執行標的物已經執行法院變賣即認定強制執行程序終結，
    其適用法律顯有錯誤，應有民事訴訟法第四百九十六條第一項第一款之再審理由
    。
乙、再審被告方面：
    本件未經言詞辯論，再審被告亦未提出書狀，故無聲明及陳述可資記載。
丙、本院依職權調閱本院八十九年度上易字第九０號民事卷宗。
      理      由
一、查依民事訴訟法第四百六十六條不得上訴於第三審法院之事件，除民事訴訟法第
    四百九十六條規定外，其經第二審確定之判決，如就足影響於判決之重要證物漏
    未斟酌者，亦得提起再審之訴，民事訴訟法第四百九十七條規定甚明。據本於八
    十九年度上易字第九０號確定判決稱：「．．．按強制執行法第十五條所定第三
    人異議之訴，以排除執行標的物之強制執行為目的，故同條所謂強制執行程序終
    結，係指對於執行標的物之強制執行程序終結而言。從而對於執行標的物之強制
    執行程序，固須進行至執行名義所載債權之全部或一部，因對於執行標的物之強
    制執行達其目的時，始為終結（最高法院六十五年台上字第二九二０號判例參照
    ）。上訴人（指乙○○、丙○○、甲○○）於八十八年五月十日執行法院拍賣
    菜鴨（指執行標的物）當日，聲明願提供七十萬元為擔保，停止執行而啟封後，
    又於同年月十八日以執行程序久延，系爭菜鴨老化有減少價值之虞而聲請變賣，
    經執行法院於同年六月一日再查封系爭菜鴨九千隻，並通知執行債權人即上訴人
    乙○○、執行債務人即上訴人甲○○及第三人即被上訴人（指再審原告）到場，
    由被上訴人繳納七十萬元買受，將查封之菜鴨九千隻變賣予被上訴人，而上訴人
    乙○○、甲○○均表示無意見等情．．．既為兩造所不爭，查該執行標的物已因
    變賣由被上訴人繳納七十萬元買受，系爭菜鴨九千隻之變賣程序已終結，自不能
    以此異議之訴有理由而予以撤銷．．．」等語，足見再審原告所稱原確定判決漏
    未斟酌之各項公文書，縱令屬實，亦僅屬強制執行程序有無瑕疵之問題，核與第
    三人異議之訴之原確定判決並無關連，易言之，各該公文書縱予斟酌，亦不足影
    響原確定判決之結果。況原確定判決又稱：「．．．至本件判決之基礎，已臻明
    確，兩造其餘攻擊防禦方法及證據資料，於判決結果均無影響，爰無庸一一論述
    ．．．」等語，由此亦見原確定判決就再審原告所指之各項公文書並無漏未斟酌
    之情事。
三、再按民事訴訟法第四百九十六條第一項第一款所謂適用法規顯有錯誤，應以確定
    判決違背法規或現存判例解釋者為限，若在學說上諸說併存尚無法規判解可據者
    ，不得指為用法錯誤，最高法院五十七年台上字第一０九一號著有判例。原確定
    判決依最高法院六十五年台上字第二九二０號判例意旨解釋強制執行法第十五條
    所謂強制執行程序終結之意義，並據以認定原第三人異議之訴之強制執行程序終
    結，不得撤銷強制執行程序，並無違背法規或現存判例解釋，核與民事訴訟法第
    四百九十六條第一項第一款之規定不合。
四、從而再審原告本於民事訴訟法第四百九十六條第一項第一款、第四百九十七條之
    規定，提起本件再審之訴，即屬顯無理由，爰不經言詞辯論逕為駁回之判決。
五、結論：本件再審之訴為顯無理由，依民事訴訟法第五百零二條第二項、第七十八
    條，判決如主文。
中      華      民      國    九十      年      五      月     十六     日
                                      臺灣高等法院高雄分院民事第五庭
~B1審判長法官  周慶光
~B2法      官  林健彥
~B3法      官  黃科瑜
右為正本係照原本作成。
不得上訴。
中      華      民      國    九十      年      五      月     十七     日
~B法院書記官  黃貞嘉
                                                                    Ｊ


司法院資訊處製作；財團法人民間司法改革基金會備份。
